臺灣高等法院交通事件裁定　　　　　　 96年度交抗字第680號
抗 告 人即
原處分機關　交通部公路總局臺北區監理所
受 處 分人　北崧交通
　　　　　　有限公司
代　表　人　甲○○　　同上
上列抗告人因受處分人違反道路交通管理處罰條例案件，不服臺
灣士林地方法院，中華民國96年8月6日所為裁定（原審案號：96
年度交聲字第659號、第660號），提起抗告，本院裁定如下：
    主  文
抗告駁回。
    理  由
一、原處分意旨略以：(一)96年6月29日北監營裁字裁40-Z6B00151
    4號裁決書以，內政部警政署國道公路警察局警員於民國96
    年6月14日上午5時47分許在國道三號南下60公里處查獲受處
    分人北崧交通有限公司所有之車牌號碼196-HX號營業半拖車
    因「載運整體物（刨路機）經過磅總重62噸，核重35噸，超
    載27噸」違規，經該局以公警局交字第Z6B001514 號舉發違
    反道路交通管理事件通知單舉發，爰依道路交通管理處罰條
    例第29條之2第1項、第3項，裁處罰鍰新台幣（下同）91,00
    0元，並記汽車違規紀錄1次等語。(二)96年6 月29日北監營裁
    字裁40-Z6B001515號裁決書以，內政部警政署國道公路警察
    局警員於民國96年6月14日上午5時47分許在國道三號南下60
    公里處查獲受處分人北崧交通有限公司所有之車牌號碼196-
    HX號營業半拖車因「裝載整體物品有超重未請領臨時通行證
    （出示通行證不符）」之違規，經該局以公警局交字第Z6B0
    01515 號舉發違反道路交通管理事件通知單舉發，爰依道路
    交通管理處罰條例第29條第1項第2款裁處罰鍰4,500 元，並
    記汽車違規紀錄1次等語。
二、原裁定意旨略以：(一)受處分人所有之車牌號碼196-HX號營業
    貨運曳引車於上開時、地，由徐文鎮駕駛，載運刨路機之整
    體物品，為警查獲其載運超重（總重為62公噸、核重為35公
    噸，超重27公噸），為受處分人所不爭，復有內政部警政署
    國道公路警察局公警局交字第Z6B001514 號舉發違反道路交
    通管理事件通知單影本在卷可參，是受處分人所有上述車輛
    於前開時地確有「裝載整體物品超重」之違規事實。又本件
    車牌號碼196-HX號違規車輛為警查獲時，雖出示臨時通行證
    ；然該車輛實際裝載重量已逾臨時通行證之許可範圍，而與
    臨時通行證核准之裝載物重量不符，此為受處分人所不爭，
    並有舉發警員（內政部警政署國道公路警察局龍潭分隊警員
    陳瑞鴻）之公務電話紀錄在卷可按，自不能以該內容不符之
    臨時通行證為合法通行之依據，應以無通行證論。是其載運
    超重而未申請臨時通行證之違規事實，應堪認定。(二)又查汽
    車裝載貨物應依照其核定之總重量載運，若裝載貨物超重，
    影響行車安全，自應加以處罰，道路交通管理處罰條例第29
    條之2第1項定有明文，但裝載之物若為整體物品，又超過汽
    車經核定得裝載之總重量時，該物品既不能分割裝載，自應
    例外在考慮行車安全之條件下准其裝載，故要求其裝載整體
    物品超重時應請領臨時通行證，此參見同條例第29條第1 項
    第2 款規定：「裝載整體物品有超重、超長、超寬、超高，
    而未請領臨時通行證，或未懸掛危險標識」自明。再者，同
    條例第29條第1項第1款係規定：「裝載貨物超過規定之長度
    、寬度、高度者」，與前揭同條項第2款之間，其第1款係指
    一般貨物而言，並未處罰「超重」之情形，若有超重，自應
    依同條例第29條之2第1項、第3 項規定加以處罰；反之，該
    第2 款對於「整體物品」之「超重」既已處罰，自無再適用
    同條例第29條之2第1項、第3 項規定之餘地。相較之下，足
    認該條例第29條之2第1項係對於汽車載運一般貨物超重之一
    般規定，而第29條第1項第2款係針對裝載整體物品超重之特
    別規定。至於交通部91年8月30日交路字第0910048828 號函
    釋所認該條例第29條第1項第2款、第29條之2第1項係不同之
    行政法上義務，應分別予以裁罰之見解，實與法律規定內涵
    不符，自無足採。本件車牌號碼196-HX號營業半拖車所載運
    之物為刨路機，係不可分割之整體物，此為原處分意旨所是
    認；其載運超重、未請領臨時通行證（與出示之臨時通行證
    核准之重量不符），自應依該條例第29條第1項第2款、第2
    項之規定處罰，而不得更以同條例第29條之2第1項、第3 項
    之規定處罰甚明。從而原處分機關依道路交通管理處罰條例
    第29條第1項第2款、第2項之規定，以96年6月29日北監營裁
    字裁40-Z6B001515號裁決書對受處分人裁罰，並無不合，受
    處分人此部分異議為無理由，應予駁回。至原處分機關另依
    上開條例第29條之2第1項、第3項規定，以96年6月29日北監
    營裁字裁40-Z6B001514號裁決書為裁罰，則有未洽，此部分
    異議為有理由，應將該處分撤銷等語。
三、本件抗告意旨略以：道路交通管理處罰條例第29條第1項第2
    款之處罰規定，與同條例第29條之2第1項、第3 項之規定，
    兩者違規行為態樣不同，為加強道路交通管理，維護交通秩
    序，確保交通安全條例分別訂定罰則規範，且交通部91年8
    月30日交路字第0910048828號函釋示甚明，上述違規行為應
    分別裁處。若裝載整體物品無論有無請領臨時通行證或逾期
    且有超重、超長、超寬、超高之情形，均僅以條例第29條第
    1項第2款處罰，不但違反其立法目的，且有間接導致業者不
    依規定請領臨時通行證，鼓勵車輛裝載整體物品有超重、超
    長、超寬、超高，愈為嚴重者，罰則愈輕之虞。另查同條例
    第29條之2第1項、第3 項超載處分行為並未分車輛大小及裝
    載貨物之種類區分，只要有超載之行為即受同條例第29條之
    2第1項、第3 項之規定處分。監理站發臨時通行證為一特許
    行為，未取得通行證違規行駛且有超載行為者自應以兩種違
    規行為依交通部函示分別處罰，方符合公平、比例原則等語
    。
四、按「汽車裝載時，有下列情形之一者，處汽車所有人新臺幣
    3,000 元以上9,000 元以下罰鍰；並責令改正或禁止通行：
    二、裝載整體物品有超重、超長、超寬、超高，而未請領臨
    時通行證，或未懸掛危險標識者」；「第1 項第1 款至第4
    款情形，應歸責於汽車駕駛人時，除依第1 項處汽車駕駛人
    罰鍰及依第63條第1 項第2 款記點外；汽車所有人仍應依前
    項規定記該汽車違規紀錄1 次」，道路交通管理處罰條例第
    29條第1項第2款、第2 項分別定有明文。至汽車裝載貨物超
    過核定之總重量、總聯結重量者，處汽車所有人罰鍰，並記
    汽車違規紀錄一次，此同條例第29條之2第1項、第3 項另定
    有明文，是同條例就「裝載整體物品超重」及「裝載貨物超
    過總重量、總聯結重量」分別定其應如何處罰之規定。
五、經查：
  (一)查受處分人即北崧交通有限公司原所有之車牌號碼196-HX
    號營業貨運曳引車於上開時、地，由徐文鎮駕駛，載運刨路
    機之整體物品，為警查獲其載運超重（總重為62公噸、核重
    為35公噸，超重27公噸），為受處分人所不爭，復有內政部
    警政署國道公路警察局公警局交字第Z6B001514 號舉發違反
    道路交通管理事件通知單影本在卷可參，是受處分人所有上
    述車輛於前開時地確有「裝載整體物品超重」之違規事實。
  (二)又本件車牌號碼196-HX號違規車輛為警查獲時，雖出示臨時
    通行證；然該車輛實際裝載重量已逾臨時通行證之許可範圍
    ，而與臨時通行證核准之裝載物重量不符，此為受處分人所
    不爭，並有舉發警員（內政部警政署國道公路警察局龍潭分
    隊警員陳瑞鴻）之公務電話紀錄在卷可按（原審卷第62頁）
    ，自不能以該內容不符之臨時通行證為合法通行之依據，應
    以無通行證論。是其載運超重而未申請臨時通行證之違規事
    實，應堪認定。
  (三)道路交通管理處罰條例第29條第1項第2款及同條例第29條之
    2第1項、第3 項，對於汽車載物超重均定有如何處罰之規定
    ，然同條例第29條之2第1項規定「汽車裝載貨物超過核定之
    總重量、總聯結重量」，此係對於汽車載運超重之一般規定
    ，惟載運之貨物若屬不可分割之整體物，且重量顯超過該載
    運車輛核定之總重量、總聯結重量時，並非絕對不可載運，
    而是例外許可於經請領臨時通行證後即得通行，此觀諸同條
    例第29條第1項第2款「裝載整體物品有超重、超長、超寬、
    超高，而未請領臨時通行證，或未懸掛危險標識」規定，至
    為灼然，足認該條例第29條之2第1項係對於汽車載運「一般
    貨物」超重之一般規定，而第29條第1項第2款係針對裝載「
    整體物品」超重之特別規定。至於交通部91年8 月30日交路
    字第0910048828號函示所認該條例第29條第1項第2款、第29
    條之2第1項係不同之行政法上義務，應分別予以裁罰之見解
    ，實與法律規定內涵不符，自無足採（此分別有本院91年度
    交抗字第743號、91年度交抗字第774號、95交抗字第953 號
    裁定意旨可參）。本件車牌號碼196-HX號營業半拖車所載運
    之物為刨路機，係不可分割之整體物，此為原處分意旨所是
    認；其載運超重、未請領臨時通行證（與出示之臨時通行證
    核准之重量不符），自應依該條例第29條第1項第2款、第2
    項之規定處罰，而不得更以同條例第29條之2第1項、第3 項
    之規定處罰甚明。
  (四)抗告人即原處分機關雖以前詞置辯，然道路交通管理處罰條
    例第29條第1項第2款既係針對整體物品之超重有特別規定，
    即應優先適用該條之規定，而無同條例第29條之2第1項、第
    3項之適用，又交通部91年8月30日交路字第0910048828號函
    示與法律規定內涵不符部分，亦無適用之餘地，是抗告人認
    上開規定處罰態樣不同，應分別裁處云云，並無理由。又比
    較裝載整體物品有超重之情形者，僅以同條例第29條第1 項
    第 2款處罰，而與一般貨物超重之情形，有依同條例第29條
    之2第1項、第3款累進處罰規定，或曰兩者有處罰輕重失衡
    之疑慮，然基於裝載整體物品之特性，在於物品不能分割裝
    載，自應例外在考慮行車安全之條件下准其裝載，故要求其
    裝載整體物品超重時應請領臨時通行證，此項限制既為立法
    者所選擇之處罰方式，即應優先於一般規定而為適用，不生
    違反公平原則或比例原則之問題。
六、綜上，受處分人載運超重，未請領臨時通行證（與出示之臨
    時通行證核准之重量不符），自應依道路交通管理處罰條例
    第29條第1項第2款、第2 項之規定處罰，而不得更以同條例
    第29條之2第1項、第3 項之規定處罰。從而原審以原處分機
    關依同條例29條第1項第2款、第2 項之規定，裁處受處分人
    裁罰，駁回該部分異議，並無不合，又將違反同條例第29條
    之2第1項、第3 項規定所為裁處撤銷，本院認均核無違誤。
    本件抗告意旨猶執陳詞，指摘原審裁定不當，所辯均無可採
    ，為無理由，應予駁回。
據上論結，應依道路交通管理處罰條例第89條，道路交通案件處
理辦法第26條，刑事訴訟法第412條，裁定如主文。
中　　華　　民　　國　　96　　年　　9 　　月　　14　　日
                  刑事第十五庭審判長法　官  吳昭瑩
　　　　　　　　　　　　　　　      法  官  李正紀
　　　　　　　　　　　　　　　      法  官  李釱任
以上正本證明與原本無異。
不得再抗告。
                                    書記官  洪秋帆
中　　華　　民　　國　　96　　年　　9 　　月　　20　　日
